臺灣高等法院臺中分院民事判決　　　　　 96年度上字第164號
　上　訴　人　甲○○
　被　上訴人　乙○○
　訴訟代理人　葉天昱　律師
上列當事人間請求清償借款事件，上訴人對於民國96年04月24日
臺灣苗栗地方法院95年度訴字第405 號第一審判決提起上訴，本
院於96年08月29日言詞辯論終結，茲判決如下：
    主  文
上訴駁回。
第二審訴訟費用由上訴人負擔。
    事實及理由
一、被上訴人起訴主張：上訴人前曾先後於民國（下同）85年11
    月23日、12月30日、86年1月20日、1月31日、2月1日分別向
    其借用新臺幣（下同）5萬元、100萬元、23萬8000元、21萬
    元、6萬元，另於86年4月至7月間再向其借用61萬1,372元用
    以清償訴外人原豪工業有限公司積欠第三人之債務，以上合
    計共向其借款216萬9,372元。詎上開借款債務經雙方會算後
    ，雖經其自91年間起多次催討，均未獲分文清償，為此依消
    費借貸之法律關係，訴請上訴人應如數清償給付及自原審法
    院95年度促字第12623號支付命令繕本送達翌日即95年9月15
    日起至清償日止，按年息5%計算之利息，並宣告准其供擔保
    後為假執行。
二、上訴人則以：伊除於85年11月15日向被上訴人借現金150 萬
    元未還外，並未曾於被上訴人所指時間另向被上訴人借款21
    6萬9,372元。被上訴人於93年間要伊在系爭欠款明細及其自
    行製作之對帳單上簽名，否則即不交予這些資料，伊於其上
    簽名，僅係表示簽收而已，並非承認債務。被上訴人所稱其
    於85年11月23日、12月30日、86年1月20日、1月31日、2月1
    日分別交付現金予訴外人李素珍或匯款存入伊帳戶5 萬元、
    100萬元、23萬8000元、21萬元、6萬元，共借予伊155萬8,0
    00元，均非實情。又原豪公司於86年4月至7月間仍存續，並
    無請託友祥公司代購原物料之必要，伊更無欠被上訴人貨款
    826,900 元。被上訴人所提送貨單、對帳單及付款憑證，就
    形式及內容觀之，均為被上訴人自行製作之私文書，未見廠
    商之進貨或銷貨發票，伊否認其真正。且縱原豪公司有欠貨
    款，亦與伊無關。另被上訴人所舉原豪公司所簽發之貨款支
    票陸續退票，票款共計1,042,200 元之事實，雖據提出支票
    及退票理由單5紙為證，惟依該5紙支票及退票理由單僅足以
    說明原豪公司所簽發之支票不獲付款，尚不足據此證明伊積
    欠被上訴人上開金額。況縱認原豪公司有積欠票款屬實，與
    伊亦無關。被上訴人所請求之債權，顯非伊之債務，伊自無
    給付之義務等語，資為抗辯。
三、被上訴人為友祥公司負責人，專營玻璃藝術加工製造業，友
    祥公司所製造之玻璃藝術成品原交由上訴人所經營之原豪公
    司承購，並提供部分原料貨源給原豪公司製作成品，因此二
    人間有業務及金錢往來。上訴人於85年11月間，因急需用錢
    ，遂向被上訴人借款150 萬元，並提供苗栗縣頭份鎮○○段
    320-2、320 -3、434、434-2、435、435-2、439地號等七筆
    土地之應有部分均為6分之1設定最高限額180 萬元之抵押權
    予被上訴人作為擔保，且親自簽名蓋章交付借據1 紙，另簽
    發150萬元之本票1紙及以原豪公司為發票人之面額150 萬元
    支票1 紙，兌現日期均為86年11月30日擔保。嗣86年3、4月
    間，上訴人因原豪公司財務惡化，遂前往大陸躲債，至90年
    8 月22日始自大陸回台，即至被上訴人所負責之藝祥玻璃公
    司工作年餘，後因被上訴人將其藝祥玻璃公司之股份轉讓他
    人，上訴人曾到嘉義財益製鏡公司短暫工作後，又於93年5-
    7 月至友祥公司工作。被上訴人所提系爭欠款明細上「甲○
    ○」之簽名確為上訴人於93年間所簽，而被上訴人於85年12
    月30日自其設於第一銀行第00000000000 號個人活期存款帳
    戶轉帳存入原豪公司設於第一銀行第028431號支票存款帳戶
    100 萬元，且被上訴人所提卷附「友祥工業（股）公司代原
    豪公司訂購原物料表」及「友祥公司代原豪公司購料」上之
    「甲○○」簽名亦為上訴人所親簽，又上訴人在原審法院刑
    事庭95年度訴字第367 號偽造有價證券刑事案件審理中，曾
    於95年9月5日出具刑事陳述狀就兩造間曾會算債務，簽立債
    務明細表，上訴人並就其確有積欠被上訴人債務而為陳述等
    情，為兩造於原審所不爭執，且有原審法院91年訴字第 361
    號、本院94年度上字第25號民事判決及原審法院95年度訴字
    第367 號刑事判決、系爭欠款明細、友祥工業（股）公司代
    原豪公司訂購原物料表、友祥公司代原豪公司購料及上開刑
    事陳述狀等附卷可憑，堪信為真實。
四、上訴人雖否認於85年11月23日、12月30日、86年01月20日、
    01月31日、02月01日分別向被上訴人借用5萬元、100萬元、
    23萬8,000元、21萬元、6萬元，另於86年4月至7月間向被上
    訴人借款61萬1,372 元用以清償訴外人原豪公司積欠第三人
    之債務，共借款216萬9,372元迄未清償之事，並以前情抗辯
    。然其上述借款共216萬9,372元迄未清償之事實，已據提出
    上訴人於原審所不爭執其真正之系爭欠款明細為證。依該欠
    款明細所載係85年及86年間之「(一)借現金」、「(二)代購原物
    料」等金額及日期，且於首行載明「甲○○先生欠乙○○先
    生款明細如下」，而上訴人則簽名於末行記載結算金額右方
    結尾處觀之，自堪認係就兩造間之債權債務關係予以結算。
    且該欠款明細雖為被上訴人所製作，惟係於93年間經兩造會
    同結算，始由上訴人簽名其上，而上訴人於原審法院刑事庭
    95年度訴字第367 號偽造有價證券刑事案件審理中，曾出具
    95年9月5日刑事陳述狀，就此會算陳明屬實，有該刑事陳述
    狀附卷可佐（原審卷第52至55頁）。是被上訴人主張上訴人
    於上述期間借款共216萬9,372元迄未清償，雙方乃於93年間
    就兩造間債權債務關係結算後，由上訴人在系爭欠款明細上
    簽名，堪認屬實。上訴人雖謂其簽具系爭欠款明細僅係簽收
    該系爭欠款明細而已，並非承認有該等債務云云。但以上訴
    人所具前揭「刑事陳述狀」內容全文「為陳述案情經過事：
    本人與乙○○已經認識將近30年，後來本人在民國80幾年經
    營原豪公司，平板玻璃加工，原豪公司有向乙○○的友祥公
    司買貨，有積欠友祥公司貨款，本人另外還有向乙○○先生
    借款，後來因欠款在80幾年到中國大陸躲債，乙○○先生有
    打電話找到本人，乙○○跟本人談到債務問題，本人有告訴
    乙○○先生本人印鑑在老婆李素珍手上，請乙○○先生自行
    結算並處理債務，本人回臺灣有跟乙○○會算債務，並且檢
    立債務明細表，所以本人確實有欠乙○○債務並同意乙○○
    自行用印處理債務，本人回台灣後也在乙○○合作工廠裕翔
    公司上班，本人有告訴乙○○本人不要上法院，請乙○○自
    行處理，後來因乙○○的太太對本人冷言冷語，本人一時氣
    憤才做出對乙○○不利的證詞，並且提出告訴，但本人現在
    心理不感到不安，因此提出陳述說明真象，請法院明查」。
    足見上訴人係在與被上訴人會算債務後，始簽名於系爭欠款
    明細上，而上訴人並非毫無智識經驗之人，亦不可能會不解
    系爭欠款明細之文義，倘非上訴人確有欠款之事實，豈有簽
    收系爭欠款明細，承認負欠被上訴人款項之理。上訴人辯以
    其簽具系爭欠款明細僅係簽收該系爭欠款明細而已，並非承
    認有該等債務云云，顯無足採。
五、系爭欠款明細內之「(二)代購原物料」債務，既據被上訴人提
    出上訴人親簽之「友祥工業（股）公司代原豪公司訂購原物
    料表」、「友祥公司代原豪公司購料」為證，且被上訴人就
    該部分款項已簽發其個人本票12紙支付予第三人，並提出該
    本票存根12紙為證，顯見上訴人確有積欠系爭欠款明細內之
    「(二)代購原物料」債務無訛。是上訴人辯稱原豪公司於86年
    4月至7月間仍存續，並無請託友祥公司代購原物料之必要，
    上訴人更無欠被上訴人上開金額，原豪公司所欠款項與其無
    關云云，亦不足採。另系爭欠款明細內「(一)借現金」項下所
    載借款金額，既經兩造會算後，始由上訴人簽名確認，則上
    訴人空言否認有向被上訴人借款，亦不足遽採。從而被上訴
    人主張上訴人於85年及86年間向其借款共216萬9,372元迄未
    清償，乃依消費借貸之法律關係，請求上訴人如數給付及自
    原審法院95年度促字第12623 號支付命令繕本送達翌日即95
    年9月15日起至清償日止，按年息5% 計算之利息，自屬有據
    ，應予准許。
六、綜上所述，本件原審判命上訴人應給付被上訴人216萬9,372
    元及自支付命令繕本送達翌日起算之法定遲延利息，並依被
    上訴人聲請酌定相當擔保宣告准予假執行，同時依職權宣告
    上訴人得預供擔保而免為假執行。於法即無不合。上訴意旨
    指摘原判決不當，求予廢棄改判，為無理由，其上訴應予駁
    回。
七、據上論結，本件上訴為無理由，依民事訴訟法第449條第1項
    、第78條，判決如主文。
中　　華　　民　　國　　96　　年　　9 　　月　　12　　日
                  民事第五庭    審判長法　官  林陳松
                                      法　官  王重吉
                                      法　官  古金男
以上正本係照原本作成。
如對本判決上訴，須於收受判決送達後20日內向本院提出上訴書
狀，其未表明上訴理由者，應於提出上訴後20日內向本院提出上
訴理由書（須按他造人數附具繕本）。
上訴時應提出委任律師為訴訟代理人之委任狀。具有民事訴訟法
第466條之1第1項但書或第2項之情形為訴訟代理人者，另應附具
律師及格證書及釋明委任人與受任人有該條項所定關係之釋明文
書影本。
                                      書記官  詹錫朋
中　　華　　民　　國　　96　　年　　9 　　月　　12　　日
                                                      Ｍ
